臺灣新北地方法院刑事判決
110年度訴字第1035號
公  訴  人  臺灣新北地方檢察署檢察官
被      告  鄒承穎




上列被告因詐欺案件，經檢察官提起公訴（110年度偵緝字第192
9號），被告就被訴之事實為有罪陳述，經告知被告簡式審判程
序之旨，並聽取當事人意見後，本院裁定進行簡式審判程序，判
決如下：
    主 文
鄒承穎共同冒用政府機關與公務員名義犯詐欺取財罪，處有期徒
刑壹年貳月。緩刑叁年，且應依附件所示本院一一一年度附民字
第四九四號和解筆錄所載內容支付損害賠償。
未扣案偽造「臺北地檢署監管科收據」上之「臺灣臺北地方法院
檢察署印」印文壹枚沒收。
    事  實
一、鄒承穎意圖為自己不法所有，與詐欺集團成員共同基於詐欺
    之犯意，擔任詐欺集團之車手工作，嗣由該詐騙集團身分不
    明成員，於民國109年8月25日11時許，撥打電話予曾順娘，
    偽稱曾順娘證件遺失，財產需要交由政府監管，致曾順娘陷
    於錯誤，依照指示提領現金，復由鄒承穎於109年8月25日13
    時許，在新北市○○區○○路0段00巷0號，向曾順娘收取新臺幣
    （下同） 30萬元現金，並交付偽造「臺北地檢署監管科收
    據」給曾順娘，得手後即逃逸。案經曾順娘驚覺遭詐騙後向
    警方報案，經警循線調閱監視器錄影畫面發現鄒承穎涉有嫌
    疑，始悉上情。
二、案經曾順娘訴由新北市政府警察局永和分局報告臺灣新北地
    方檢察署檢察官偵查起訴。
　　理  由
一、本件被告鄒承穎所犯均係死刑、無期徒刑或最輕本刑為3年
    以上有期徒刑以外之罪，且均非高等法院管轄第一審案件，
    其於本院準備程序進行中就上開被訴事實均為有罪之陳述，
    經本院告知簡式審判程序之旨，並聽取檢察官、被告之意見
    後，依刑事訴訟法第273條之1第1項規定，由本院合議庭裁
    定由受命法官獨任進行簡式審判程序，故本件簡式審判程序
    之證據調查，依同法第273條之2規定，不受同法第159條第1
    項、第161條之2、第161條之3、第163條之1及第164條至第1
    70條規定之限制，合先敘明。
二、訊據被告鄒承穎對於上揭犯罪事實均坦承不諱，核與證人即
    告訴人曾順娘於警詢及偵查中證述之情節相符；並有卷附現
    場監視器翻拍照片數張、偽造「臺北地檢署監管科收據」之
    翻拍照片以及曾順娘申辦之中和地區農會及郵局交易明細資
    料各1件可稽。本案事證明確，被告犯行堪以認定，應予依
    法論科。
三、核被告所為，係犯刑法第339條之4第1項第1款之冒用政府機
    關與公務員名義詐欺取財罪，刑法第216條、第211條之行使
     偽造公文書罪。被告與其他詐欺集團成員就上開犯行間，
    有犯意聯絡及行為分擔，應論以共同正犯。被告以一行為觸
    犯上開二罪，為想像競合犯，應依刑法第55條規定，從一重
    之刑法第339條之4第1項第1款之冒用政府機關與公務員名義
    犯詐欺取財罪處斷。起訴書就被告所犯之上開行使偽造公文
    書罪嫌雖未起訴，惟此部分與已起訴之加重詐欺取財罪嫌部
    分有想像競合之裁判上一罪關係，為起訴效力所及，本院並
    已當庭告知被告尚可能涉犯此部分罪嫌，本院自得併予審理
    。  
四、爰審酌被告年紀甚輕，不思己力賺錢，竟以事實欄所示之
    方式詐騙年逾70多歲之老婦，惡性非輕，惟被告犯後業已坦
    承犯行，且已與告訴人達成和解(詳下述)，犯後態度尚佳等
    一切情狀，量處被告如主文所示之刑，以資懲儆。至於檢察
    官當庭請求判處被告1年6個月有期徒刑等情，本院認為過重
    ，亦予敘明。
五、被告前未曾因故意犯罪受有期徒刑以上刑之宣告，有前開臺
    灣高等法院被告前案紀錄表在卷可稽，其於犯後坦承犯行，
    知所悔悟，在本院協調下復與告訴人達成和解，此有本院和
    解筆錄附卷可稽（見本院卷第81頁），告訴人同意給予被告
    緩刑，但需以前述和解筆錄所載之內容做為附條件緩刑之負
    擔，本院認被告經此偵審程序之教訓後，應能知所警惕，而
    無再犯之虞，因認對被告所處之刑以暫不執行為適當，爰依
    刑法第74條第1項第1款規定，併予宣告被告緩刑3年，以勵
    自新。至於檢察官當庭對於緩刑之期間表示建議為5年等情
    ，本院認為期間過長，亦予敘明。惟為促使被告確實履行其
    賠償告訴人之承諾，不致因受緩刑宣告而心存僥倖，以兼顧
    告訴人之權益，並常保警惕之心，併依刑法第74條第2項第3
    款規定，命被告應依附件本院111年度附民字第494號和解筆
    錄所載和解成立內容支付損害賠償。被告如違反前開本院所
    定負擔情節重大，足認原宣告緩刑難收其預期效果，而有執
    行刑罰之必要者，依刑法第75條之1第1項第4款規定，原宣
    告之緩刑即得撤銷，併此敘明。
六、沒收：
　㈠因被告已與告訴人達成和解，本院認毋庸再行對被告之犯罪
    所得宣告沒收或追徵，以免過苛。
　㈡偽造「臺北地檢署監管科收據」已由被告交給告訴人，業經
    告訴人陳述在卷，既已不屬於被告所有之物，就此偽造之公
    文書爰不宣告沒收。但上開收據上偽造之「臺灣臺北地方法
    院檢察署印」印文1枚，應依刑法第219條之規定宣告沒收。
據上論斷，應依刑事訴訟法第299條第1項前段、第273條之1第1
項（依刑事判決精簡原則，僅記載程序法條），判決如主文。
中　　華　　民　　國　　111 　年　　5 　　月　　31　　日
                  刑事第二庭    法　官  許必奇
上列正本證明與原本無異。
如不服本判決，應於判決送達後20日內敘明上訴理由，向本院提
出上訴狀 (應附繕本) ，上訴於臺灣高等法院。其未敘述上訴理
由者，應於上訴期間屆滿後20日內向本院補提理由書「切勿逕送
上級法院」。
                                書記官　陳秀慧
中　　華　　民　　國　　111 　年　　6 　　月　　1 　　日
附錄本案所犯法條全文 
中華民國刑法第339條之4
犯第 339 條詐欺罪而有下列情形之一者，處 1 年以上 7 年以
下有期徒刑，得併科 1 百萬元以下罰金：
一、冒用政府機關或公務員名義犯之。
二、三人以上共同犯之。
三、以廣播電視、電子通訊、網際網路或其他媒體等傳播工具，
    對公眾散布而犯之。
前項之未遂犯罰之。

中華民國刑法第216條
（行使偽造變造或登載不實之文書罪）
行使第210條至第215條之文書者，依偽造、變造文書或登載不實
事項或使登載不實事項之規定處斷。

中華民國刑法第211條
（偽造變造公文書罪）
偽造、變造公文書，足以生損害於公眾或他人者，處1年以上7年
以下有期徒刑。